【裁判字號】    88,易,2777
【裁判日期】    890425
【裁判案由】    侵占
【裁判全文】
臺灣高雄地方法院刑事判決                        八十八年度易字第二七七七號
    公  訴  人  臺灣高雄地方法院檢察署檢察官
    被      告  甲○○○
    選任辯護人  鄭國安
                陳裕文
右列被告因侵占案件，經檢察官提起公訴（八十七年度偵字第二五九六０號），本院
判決如左：
    主  文
甲○○○無罪。
    理  由
一、公訴意旨略以：被告甲○○○與告訴人丁○○、戊○○、乙○○、丙○○均為安
    麗日用品股份有限公司（下稱安麗公司）之直系經銷商，被告為丙○○之下線，
    而告訴人丁○○、戊○○、乙○○則均為被告之下線。於民國八十七年七月初，
    被告與告訴人丁○○、戊○○、乙○○因年底即將有三合一選舉，乃相約一同投
    資，以賺取安麗公司之獎金，同月二十二日，告訴人乙○○、丁○○、戊○○分
    別匯款新台幣（下同）五十萬元、一百零二萬元、三十萬元入被告之帳戶，委託
    被告交給丙○○，同日被告復以丙○○欲借款一百萬元，要告訴人丁○○匯款一
    百萬元（其中四十萬元係被告所有）入丙○○之帳戶。詎料，丙○○於翌日歸還
    五十萬元予被告，被告扣除其自己出借之四十萬元後，竟基於意圖為自己不法所
    有之概括犯意，將應歸還予告訴人丁○○之十萬元侵占入己，又將上開告訴人乙○○、丁○○、戊○○所匯入之一百八十二萬元侵吞入己，未交給上線丙○○，
    嗣經告訴人丁○○、戊○○、乙○○與丙○○會帳後，始查悉上情，因認被告涉
    有刑法第三百三十五條第一項之侵占罪嫌。
二、按犯罪事實應依證據認定，無證據不得推定其犯罪事實，刑事訴訟法第一百五十
    四條定有明文。又刑法第三百三十五條第一項侵占罪係以意圖為自己或第三人不
    法之所有，而侵占自己持有他人之物為構成要件，是行為人於主觀上須有為自己
    或第三人不法所有之意圖始足當之。訊據被告甲○○○固坦承告訴人丁○○、乙○○、戊○○於八十七年七月二十二日分別匯款一百零二萬元、五十萬元、三十
    萬元入其所有於臺灣銀行新興分行000000000號帳戶內，且未轉匯予證
    人丙○○，及告訴人丁○○於八十七年七月二十三日匯款一百萬元至證人丙○○
    所有中國國際商業銀行楠梓分行000000000號帳戶之事實，核與告訴人
    丁○○指述、證人丙○○證述情節相符，並有匯款單四紙附卷可稽。惟堅詞否認
    有何侵占之犯行，辯稱：丁○○、乙○○、戊○○係伊的下線，伊是丙○○的下
    線，於八十七年七月間，丙○○應發放給伊的獎金有四百六十一萬八千八百五十
    一元未發放，丙○○即向伊表示可將獎金轉投資ＣＤ有聲書，告訴人丁○○、乙○○、戊○○亦表示欲增加投資，而匯款一零二萬元、五十萬元、三十萬元予伊
    ，因丙○○應發放之獎金未發放，故將該筆一百八十二萬元與前開獎金抵銷，其
    後丙○○又向伊表示陳麗美需要一百萬供出貨之用，若不願投資就當是借予陳麗
    美，隔天即可歸還，故由告訴人丁○○在八十七年七月二十三日匯款一百萬元入
    丙○○之帳戶，伊在隔天向丙○○追討該筆債務，丙○○對伊表示該筆一百萬已
    經投資，丙○○另外有交付五十萬元給伊，說是要折抵積欠的一百多萬獎金，伊
    在八十七年七月底時還將告訴人丁○○投資的金額，部分轉投資至短期可回收的
    濾心燈管，使告訴人在八十七年八月三日回收一百零三萬餘元，伊並沒有侵占告
    訴人丁○○等人的錢等語。
三、經查：
  (一)證人丙○○證稱：伊在六月份應發放予甲○○○的獎金有四百六十萬九千三百三
    十一元，六月份回收之本金有一千六百一十萬元，投資ＣＤ有聲書的金額有一千
    七百零三萬元，所以甲○○○還需補給伊九十三萬元，投資濾心燈管共三百零五
    萬零八百元，扣除丁○○匯入之現金一百萬元，甲○○○尚須補給伊二百零五萬
    零八百元，四百六十多萬之獎金扣除前開九十三萬元、二百零五萬元，伊還積欠
    甲○○○獎金一百六十二萬八千五百三十一元等語（見本院八十八年九月七日訊
    問筆錄），足見證人丙○○確有將被告下線投資ＣＤ有聲書及濾心燈管之金額，
    與積欠被告之獎金相抵銷之行為。且證人丙○○於另案檢察官訊問是否均以獎金
    作為次月之資金時稱：不一定，如果出貨金額低於獎金，就把獎金扣除出貨金額
    後，將獎金交給伊，由伊發放給下線，若出貨金額高於獎金，就將下線收取之投
    資金補出貨金額等語（見八十七年度偵字第一九七０三號偵查卷八十七年九月三
    日訊問筆錄），益見於同時有增資及發放獎金之情形下，被告之上線丙○○與再
    上線陳麗美間亦是以抵銷之方式計算差額。
  (二)再經本院訊問證人丙○○關於告訴人丁○○匯款之一百萬元為何時稱：原本說一
    百萬元是要投資，伊告訴甲○○○若不願投資的話，就當成是陳麗美向他們借款
    一百萬元，隔天就還，伊認為該一百萬元是投資款，錢也已經匯給陳麗美，否則
    在八月份時陳麗美不必開立三百三十六萬六千四百元之支票給他們，還給甲○○○的五十萬元是要折抵欠她的一百多萬元獎金等語（見本院八十八年九月七日訊
    問筆錄），證人丙○○於另案偵查中復稱：八十七年七月二十三日出貨前，伊收
    齊資金後整筆匯給陳麗美，有扣除陳麗美六月份應給伊的獎金二千多萬元（八十
    七年度偵字第一九七０三號偵查卷八十七年九月三日訊問筆錄），足見證人丙○○於接受告訴人丁○○該筆一百萬元之匯款時，確實認為該筆匯款係用於投資之
    金額，而證人丙○○交付予被告之五十萬元，並非歸還該筆一百萬元之投資款，
    而係清償積欠被告之獎金。
  (三)況且，被告於收受告訴人丁○○、乙○○、戊○○匯入之一百八十二萬元後，曾
    於八十七年七月底將告訴人丁○○投資於ＣＤ有聲書之部分資金轉投資至濾心燈
    管，致告訴人丁○○已於八十七年八月三日回收資本一百零三萬元五千元，核與
    證人丙○○所述情節相符，並有臺灣銀行新興分行八十九年一月十三日（八九）
    銀新興營字第０六八號函附之交易明細一份可參，倘被告真有不法所有之意圖，
    當無為告訴人丁○○將部分投資金額轉為短期投資，而使告訴人丁○○得於八十
    七年八月三日先行回收一百零三萬五千元資金之必要。
  (四)綜上所述，被告未將告訴人丁○○等三人於八十七年七月二十二日所匯入之款項
    交付予上線即證人丙○○，乃因證人丙○○當月應給付被告之獎金四百六十餘萬
    元未給付，遂將二筆款項相抵銷之故；至於告訴人丁○○另行匯款一百萬予證人
    丙○○之部分，業經證人丙○○證述係投資款，且證人丙○○交付予被告之五十
    萬元，係用於清償積欠被告之獎金而非投資款之回收，是被告縱未交付予告訴人
    亦侵占之可言。被告所辯，應堪採信。此外，本院復查無其他積極證據足證被告
    有何公訴人所指之犯行，不能證明被告犯罪，依法應為無罪之諭知。
據上論斷，應依刑事訴訟法第三百零一條第一項，判決如主文。
中      華      民      國    八十九    年      四      月    二十五    日
                                  臺灣高雄地方法院刑事第七庭
                                      法  官   曾  淑  娟
右正本證明與原本無異。
如不服本判決，應於判決送達後十日內，向本院提出上訴狀。
                                     書記官   陳  恩  如
中      華      民      國    八十九    年      四      月    二十五    日


司法院資訊處製作；財團法人民間司法改革基金會備份。
